臺灣高等法院民事裁定
109年度抗字第1075號
抗  告  人  中國信託商業銀行股份有限公司


法定代理人  利明献  


相  對  人  陳瓊連  
            李淑燕  
            洪瑞良  
上列當事人間確認抵押權不存在事件，抗告人對於中華民國109
年7月7日臺灣基隆地方法院109年度補字第477號所為核定訴訟標
的價額裁定提起抗告，本院裁定如下：
    主  文
原裁定關於核定訴訟標的價額部分廢棄。
本件訴訟標的價額應核定為新臺幣壹佰柒拾陸萬參仟玖佰捌拾貳
元。
    理  由
一、本件抗告人於原法院起訴主張：伊業已取得原法院核發對相
    對人陳瓊連（下稱陳瓊連）之債權憑證，惟陳瓊連將其名下
    新北市○○區○○○段000○00地號土地（權利範圍全部，下稱其
    地號），於民國85年1月19日設定登記最高限額抵押權新臺
    幣（下同）500萬元（下稱系爭500萬元抵押權）予相對人李
    淑燕（下稱李淑燕）；另將其名下同段419之48地號土地（
    權利範圍125分之67，下稱其地號，與419之46地號土地合稱
    系爭土地），於86年10月13日設定最高限額抵押權700萬元
    （下稱系爭700萬元抵押權，與系爭500萬元抵押權合稱系爭
    最高限額抵押權）予相對人洪瑞良（下稱洪瑞良，與陳瓊連
    、李淑燕合稱相對人），致伊因執行無實益而無法受償，爰
    請求：㈠確認陳瓊連、李淑燕就419之46地號土地，於85年1
    月19日設定登記之系爭500萬元抵押權之債權不存在。㈡確認
    陳瓊連、洪瑞良就419之48地號土地，於86年10月13日設定
    登記之系爭700萬元抵押權之債權不存在。㈢李淑燕應將419
    之46地號土地於85年1月19日所設定之系爭500萬元抵押權登
    記，予以塗銷。㈣洪瑞良應將419之48地號土地於86年10月13
    日所設定之系爭700萬元抵押權登記，予以塗銷。原法院核
    定本件訴訟標的價額為1,200萬元（即系爭最高限額抵押權
    擔保債權總額，下稱原裁定）。抗告人不服，提起抗告，抗
    告意旨略以：系爭最高限額抵押權所擔保之債權總額固為1,
    200萬元，惟系爭土地價額依原法院民事執行處103年12月24
    日基院曜103司執讓字第19421號函（下稱第19421號函）所
    示，僅207萬6,628元，則依民事訴訟法第77條之6規定，本
    件訴訟標的價額應以較低之系爭土地價額核定之，原裁定顯
    有違誤，求為廢棄原裁定等語。
二、按訴訟標的之價額，由法院核定。核定訴訟標的之價額，以
    起訴時之交易價額為準；無交易價額者，以原告就訴訟標的
    所有之利益為準。而因債權之擔保涉訟，以所擔保之債權額
    為準；如供擔保之物其價額少於債權額時，以該物之價額為
    準。以一訴主張數項標的者，其價額合併計算之。但所主張
    之數項標的互相競合或應為選擇者，其訴訟標的價額，應依
    其中價額最高者定之，民事訴訟法第77條之1第1項、第2項
    、第77條之6、第77條之2第1項分別定有明文。
三、經查：
  ㈠本件抗告人起訴聲明第1、3項，係請求確認陳瓊連、李淑燕
    就419之46地號土地，於85年1月19日設定之系爭500萬元抵
    押權之債權不存在；並請求李淑燕應將該抵押權登記塗銷。
    聲明第2、4項，係請求確認陳瓊連、洪瑞良就419之48地號
    土地，於86年10月13日設定之系爭700萬元抵押權之債權不
    存在；並請求洪瑞良應將該抵押權登記塗銷（見原審卷第9
    頁）。則依抗告人上開第1、2項聲明所載，係各確認相對人
    間所設定之系爭500萬元、700萬元抵押權之債權均不存在，
    而上開第3、4項塗銷該等抵押權之聲明，各與第1、2項為互
    相競合之關係，依民事訴訟法第77條之2第1項但書規定，應
    以其中價額最高者計算之，不合併計算；又抗告人第1、2項
    聲明均屬因債權之擔保涉訟，抗告人原應依前揭規定及同法
    第77條之2第1項本文規定，就訴訟標的所有之利益即各該抵
    押權所擔保之債權最高限額合併計算，惟陳瓊連所有供擔保
    之系爭土地於109年起訴時之公告現值為每平方公尺990元，
    有系爭土地登記謄本可稽（見原審卷第19至25頁），以此計
    算系爭土地價額為176萬3,982元（計算式：990元×1,018平
    方公尺＋990×1,425平方公尺×67/125=176萬3,982元），足見
    供擔保之系爭土地價額遠低於所擔保債權總額1,200萬元，
    依首開規定，本件訴訟標的價額應以系爭土地價額即176萬3
    ,982元核定之。
  ㈡至抗告人所提原法院民事執行處第19421號函雖敘明其上附表
    所示土地經鑑價後，核定拍賣最低價額為207萬6,628元（見
    原審卷第33頁），惟觀諸該附表土地除系爭土地外，尚有他
    筆土地，且該鑑定價格既係於本件起訴前6年即103年間所為
    ，亦無法遽採為系爭土地於本件起訴時之交易價額，是抗告
    人主張以前揭函文為核定本件訴訟標的價額之依據云云，洵
    非可採。
  ㈢綜上，抗告意旨指摘原裁定關於核定訴訟標的價額部分不當
    ，求予廢棄，為有理由，應由本院將此部分廢棄，並核定本
    件訴訟標的價額如主文第2項所示。又原裁定關於核定訴訟
    標的價額部分既經廢棄，所命補繳裁判費數額部分，即失所
    附麗，應俟本件裁定確定後，再依確定訴訟標的價額計算及
    補繳第一審裁判費。另本件非終局裁定，自毋庸為抗告費用
    負擔之諭知，均附此敘明。
四、據上論結，本件抗告為有理由，爰裁定如主文。
中　　華　　民　　國　　109 　年　　8 　　月　  19  　日

                  民事第十九庭
                        審判長法  官 魏麗娟
                              法  官 潘進柳
                              法  官 游悅晨
正本係照原本作成。
本裁定除以適用法規顯有錯誤為理由外，不得再抗告。如提起再
抗告，應於收受送達後10日內委任律師為代理人向本院提出再抗
告狀。並繳納再抗告費新臺幣１千元。
中　　華　　民　　國　　109 　年　　8 　　月　　20　　日
　　　　　　　　　　　　    　書記官 王詩涵